臺灣高等法院刑事判決　　　　　　　　95年度上易字第2516號
上　訴　人　臺灣臺北地方法院檢察署檢察官
被　　　告　乙○○
上列上訴人因被告傷害等案件，不服臺灣臺北地方法院95年度易
字第1447號，中華民國95年11月21日第一審判決（起訴案號：臺
灣臺北地方法院檢察署95年度偵字第4277號，及移送併辦案號：
95年度偵字第17600號），提起上訴，本院判決如下：
    主  文
上訴駁回。
    理  由
一、公訴意旨略以，被告乙○○於民國95年1月15日凌晨3時42分
    許，駕駛車牌號碼222—CV 號營業用小客車，沿臺北市萬華
    區○○○路○ 段由西往東方向行駛，行經華江橋和平西路汽
    車道下橋處時，其車輛左後車身與同向後方由告訴人甲○○
    所駕駛之車牌號碼D5—743 號營業用小客車之右前車身發生
    擦撞。詎被告乙○○竟基於毀損及傷害之犯意，手持鐵棒朝
    告訴人甲○○車輛之左車窗外緣敲打共10至20下，告訴人甲
    ○○為免其車輛遭毀損而以右手加以阻擋，被告乙○○仍持
    鐵棒毆打告訴人甲○○之手部，致告訴人甲○○受有右手第
    四指挫傷併開放性傷口之傷害，其車輛駕駛座外框部分之鈑
    金及烤漆亦遭毀損而不堪使用，因認被告乙○○涉有刑法第
    277條第1項傷害罪及第354條之毀損罪嫌云云。
二、按犯罪事實應依證據認定之，無證據不得認定犯罪事實；不
    能證明被告犯罪者，應諭知無罪之判決，刑事訴訟法第 154
    條第2項、第301條第1 項分別定有明文。又事實之認定，應
    憑證據，如未能發現相當證據，或證據不足以證明，自不能
    以推測或擬制之方法，以為裁判基礎（最高法院40年台上字
    第86號判例參照）。且認定犯罪事實所憑之證據，雖不以直
    接證據為限，間接證據亦包括在內，然而無論直接證據或間
    接證據，其為訴訟上之證明，須於通常一般之人均不致有所
    懷疑，而得確信其為真實之程度者，始得據為有罪之認定，
    倘其證明尚未達到此一程度，而有合理之懷疑存在而無從使
    事實審法院得有罪之確信時，即應由法院為諭知被告無罪之
    判決（最高法院76年台上字第4986號判例參照）。
三、公訴意旨認被告涉犯傷害及毀損罪嫌，無非係以告訴人之指
    訴、證人即臺北市政府警察局萬華分局大里街派出所警員羅
    賢榮、萬華分局交通隊警員陳清營之證詞、臺北市立聯合醫
    院和平院區之診斷證明書、急診病歷各一份、車損及現場照
    片11幀及臺北市政府警察局萬華分局交通隊道路交通事故調
    查報告表一紙為其依據。惟訊據被告乙○○堅詞否認有何傷
    害及毀損犯行，辯稱：當時告訴人甲○○所駕駛之上開車輛
    停在華江橋和平西路汽車道下橋處不動，因我車上尚有乘客
    ，所以我切至外側超車，惟告訴人竟又自我車輛左後方加以
    追撞，我下車查看時，告訴人就不斷咆哮，我未曾持鐵棒傷
    害告訴人及毀損告訴人之車輛等語。
四、經查，被告於95年1月15日凌晨3時42分許，駕駛車牌號碼22
    2—CV號營業用小客車，沿臺北市萬華區○○○路○段由西往
    東方向行駛，行經華江橋和平西路汽車道下橋處時，其車輛
    左後車身與同向後方由告訴人甲○○所駕駛之車牌號碼D5—
    743 號營業用小客車之右前車身發生擦撞之事實，業經證人
    即告訴人甲○○證述無誤（見原審卷第31頁），復經被告自
    承不諱，並有臺北市政府警察局萬華分局交通隊道路交通事
    故調查報告表一紙、告訴人之車輛右前方保險桿處近照之照
    片四幀（見偵查卷證物袋）附卷可參，堪認為真正。告訴人
    雖指訴被告有傷害、毀損之犯行，然證人陳清營、羅賢榮均
    於檢察官偵訊時證稱，未曾看見被告有何傷害或毀損情事，
    亦未曾發現被告持有鐵棒、棍棒等器械等語（見偵查卷第50
    頁、第62頁）。證人陳清營雖證稱案發當時有看見告訴人手
    指上有受傷，但並未詢問受傷之原因（見偵查卷第50頁），
    證人羅賢榮亦證稱，雖看到告訴人手指流血，但不知道告訴
    人為何受傷等語（見偵查卷第62頁）。顯然公訴人所提此二
    證人之證詞，均不能證明被告有何起訴書所指之犯行。告訴
    人於本院審理中聲請再傳訊陳清榮、羅賢榮到庭作證，並請
    警員將現場拍得照片提出到院，因該二證人已於偵查中證述
    明確，且該部分事證已明確，告訴人此部分聲請核無必要。
五、證人即告訴人甲○○雖於原審審理時證稱，伊與被告之車輛
    發生擦撞後，被告即下車，持一支長達40公分之圓鐵棒敲打
    其車窗玻璃，並很用力朝伊打去，但因伊之車窗已經搖下，
    所以只打到邊框，伊伸手去擋，被告又以該鐵棒擊打伊20幾
    下云云（見原審卷第31至32 頁），且有95年2月22日臺北市
    政府警察局交通警察大隊聯合服務中心交通事故案件陳述單
    上記載：「駕駛人（指被告）便從駕駛座拿出鐵棒痛打我20
    下左右。」等語為憑（見偵查卷第27頁），然查，依告訴人
    提出臺北市立聯合醫院和平院區診斷證明書之記載，告訴人
    僅受有右手第四指挫傷併開放性傷口，觀之臺北市立聯合醫
    院95年4月14日北市醫和字第09531307800號函所附告訴人急
    診病歷，亦載明告訴人當天僅有右手受傷（R hand inj ury
    ）、小範圍開放性傷口（open　ｗ'd (small)）等傷勢（見
    偵查卷第55至56頁）。則告訴人受傷之情形顯然與一般人受
    鐵棍用力擊打20餘下時所可能造成之傷勢，相去甚遠，其證
    詞之真實性即有可疑。況本案車禍事故發生之時間為95 年1
    月15日凌晨3時42分許，而告訴人係於95年1月18日凌晨1時9
    分許始到院求診，經醫師診斷後施以冰敷及淺部創傷處理，
    並據告訴人供陳屬實，且有上開函件所附告訴人急診病例與
    急診醫囑單附卷可稽（見偵查卷第55至58頁）。顯然告訴人
    於本案車禍事發約3 日後至醫院求診時，其傷口尚處於腫脹
    之狀態，始需以上開方式處理。惟依病歷及醫囑單之記載，
    告訴人所受傷勢既屬淺部創傷，範圍極小，告訴人復非年紀
    甚長或身患殘疾之人，其所受之該傷口不但歷時3 日未有好
    轉或惡化，反而持續處於與甫受傷時同等之腫脹狀態，顯與
    一般常情有違。揆此，上開診斷證明書所載之傷勢究係案發
    當日造成，抑或於其他時間因不詳因素介入所導致，自有可
    疑，尚難遽憑上開證據認定係因被告傷害所致。是公訴人僅
    依告訴人指訴及診斷證明書、病歷資料之記載，即認告訴人
    所受傷勢係因被告以鐵棍毆打所致，其推論尚嫌速斷。
六、又觀之被告提出之右前車窗遮雨棚破損照片3 幀（見偵查卷
    附證物袋），該壓克力製遮雨棚僅有一處破裂情形，殊不似
    遭一年輕成年男子對同一目標以鐵棍用力擊打數十下所造成
    之結果，況證人即告訴人亦於原審審理時自承，該照片係事
    發後隔了一個月所拍攝等語（見原審卷第32頁），衡以告訴
    人之營業用小客車並非新車，其車身拷漆已有多處刮傷及修
    補痕跡，則上開遮雨棚毀損及車窗外框掉漆情形，是否於本
    案擦撞車禍發生前已然存在，或車禍事故發生後另因其他因
    素造成，非無合理可疑之處，尚難僅憑告訴人上開與常理不
    甚相符之片面指訴，遽認告訴人車輛之遮雨棚破裂與車窗外
    框掉漆，係因被告持鐵棍猛然敲擊所導致。是公訴人提出之
    事證並無法推論出被告有毀損犯行之必然結果，自應為有利
    被告辯解之認定。
七、綜上所述，公訴人所提出之證據並無法證明被告有何傷害及
    毀損犯行，此外又查無其他積極證據足資證明被告有何公訴
    人所指犯行，揆諸前開法條判例之說明，足見被告上開所辯
    ，應可採信，其被訴犯罪應屬不能證明，原審以不能證明被
    告犯罪，諭知被告無罪，經核並無不合。檢察官依據告訴人
    甲○○具狀請求上訴略以：被告乙○○確有持鐵棒毆擊其所
    駕駛車號為222－CV 號之營小客車及其手部，業據其具結證
    述在卷，且有卷附診斷證明書、車損照片等在卷可稽，應堪
    認屬實等語，認其聲請上訴尚非顯無理由，提起上訴，請將
    原判決撤銷，更為適當合法之判決，指摘原判決不當。惟查
    ，檢察官所提出之證據並無法證明被告有何傷害及毀損犯行
    ，已詳如上述，本件檢察官上訴意旨指摘原判決不當為無理
    由，應予駁回。
據上論斷，應依刑事訴訟法第368條，判決如主文。
本案經檢察官周志榮到庭執行職務。
中　　華　　民　　國　　96　　年　　1 　　月　　22　　日
　　　　　　　　　刑事第四庭  審判長法　官  蔡秀雄
　　　　　　　　　　　　　　　　    法　官  沈宜生
　　　　　　　 　 　　　　　　　　　法　官  楊貴志
以上正本證明與原本無異。
不得上訴。
                                    書記官  陳盈璇
中　　華　　民　　國　　96　　年　　1 　　月　　23　　日
